【裁判字號】    99,消債更,119
【裁判日期】    990423
【裁判案由】    聲請更生程序
【裁判全文】
臺灣高雄地方法院民事裁定           99年度消債更字第119號
聲  請  人  甲○○
即  債務人
上列當事人因消費者債務清理事件聲請更生，本院裁定如下：
    主  文
債務人甲○○自民國九十九年四月二十三日下午四時起開始更生
程序。
命司法事務官進行本件更生程序。
    理  由
一、聲請意旨略以：聲請人因消費借貸、信用卡或現金卡契約，
    對金融機構負有債務達新台幣（下同）1,320,740 元。因有
    不能清償債務情事，前依「中華民國銀行公會會員辦理消費
    金融案件無擔保債務協商機制」與最大債權金融機構中國信
    託商業銀行股份有限公司（下稱中國信託銀行）協商成立，
    聲請人應月付15,320元，聲請人依約清償至民國98年9 月止
    ，因繳款困難，復與中國信託銀行於98年10月間協商變更還
    款方案，聲請人應自98年11月起，分180 期，零利率，於每
    月10日清償6,894 元。惟聲請人因罹患情感性精神病，長期
    服用藥物造成無法外出工作，僅能在家以維修電腦為業，每
    月收入最多10,000元，扣除支出已無餘力履行協商，實有不
    可歸責於己之事由，致無法繼續履行。聲請人積欠無擔保或
    無優先權之債務未達1,200 萬元，且未經法院裁定開始清算
    程序或宣告破產，為此聲請更生等語。
二、按債務人不能清償債務或有不能清償之虞者，得依消費者債
    務清理條例所定更生或清算程序，清理其債務。次按債務人
    無擔保或無優先權之債務總額未逾1,200 萬元者，於法院裁
    定開始清算程序或宣告破產前，得向法院聲請更生。再按債
    務人與金融機構協商成立者，不得聲請更生或清算。但因不
    可歸責於己之事由，致履行顯有重大困難者，不在此限。又
    按法院開始更生程序之裁定，應載明其年、月、日、時，並
    即時發生效力。末按法院裁定開始更生或清算程序後，得命
    司法事務官進行更生或清算程序，必要時得選任律師、會計
    師或其他適當之自然人或法人一人為監督人或管理人，消費
    者債務清理條例第3 條、第16條第1 項、第42條第1 項、第
    45條第1 項、第151 條第5 項分別定有明文。
三、經查：
  (一)聲請人前於95年5 月依「中華民國銀行公會會員辦理消費金
    融案件無擔保債務協商機制」與中國信託銀行協商成立，聲
    請人應自95年7 月起、分120 期、零利率、按月清償15,320
    元；聲請人依約清償至98年9 月止，復於98年10月間與中國
    信託銀行協商變更還款方案，聲請人應自98年11月起，分18
    0 期、零利率、於每月10日清償6,894 元。惟聲請人未依約
    自98年11月起按月清償等情，業據聲請人陳報明確，並有變
    更還款條件增補約據、繳款單據在卷可憑（本院卷第20至33
    頁）。
  (二)聲請人因罹患情感性精神分裂症，長期服用藥物以致無法外
    出工作，96年、97年度所得分別為0 元、225,000 元，有診
    斷證明書、重大傷病免自行部分負擔證明卡、財政部台北市
    國稅局96、97年度綜合所得稅各類所得資料清單在卷足憑（
    本院卷第13、16、17、34至37頁）。聲請人目前以在家維修
    電腦為業，每月收入約8,000 元，有收入切結書在卷為憑（
    本院卷第77頁）。以98年度台灣省每人每月最低生活費9,82
    9 元之標準計算聲請人每月所需之個人必要生活費用，聲請
    人之收入扣除其個人必要生活費用後，顯然不足履行協商方
    案。聲請人無法履行協商，係因其罹患疾病致收入減少所致
    ，聲請人主張其因不可歸責於己之事由，致履行協商顯有重
    大困難，堪予採信。
  (三)聲請人為一般消費者，並未從事營業，目前負債總額為1,32
    0,740 元，目前每月收入約8,000 元，名下僅有汽車1 部，
    有聲請人財產及收入狀況說明書、債權人清冊、財政部台北
    市國稅局財產歸屬資料存卷可查。聲請人負債大於資產，其
    不能清償債務之事實，應可認定。
四、綜上所述，債務人係一般消費者，並未從事營業。雖曾依無
    擔保債務協商機制與金融機構協商成立，但因不可歸責於己
    之事由，致履行顯有重大困難，且已達不能清償債務或有不
    能清償之虞。其中無擔保或無優先權之債務在1,200 萬元以
    下，又未經法院裁定開始清算程序或宣告破產，且查無消費
    者債務清理條例第6 條第3 項、第8 條或第46條所定應駁回
    更生聲請之事由存在。債務人聲請更生，洵屬有據，自應准
    許。並命司法事務官進行本件更生程序。
五、依消費者債務清理條例第16條第1 項、第45條第1 項，裁定
    如主文。
中    華    民    國    99    年    4     月    23    日
                  民事第三庭    法  官  陳宛榆
上為正本係照原本作成。
本件不得抗告。
本裁定已於99年4月23日下午4時公告。
中    華    民    國    99    年    4     月    23    日
                                書記官  周耿瑩

司法院資訊處製作；財團法人民間司法改革基金會備份。
